【裁判字號】    99,台上,7085
【裁判日期】    991111
【裁判案由】    妨害性自主等罪
【裁判全文】
最高法院刑事判決            九十九年度台上字第七０八五號
上  訴  人  甲○○
選任辯護人  常照倫律師
上列上訴人因妨害性自主等罪案件，不服台灣高等法院台中分院
中華民國九十九年八月二十五日第二審判決（九十九年度上訴字
第一一四五號，起訴案號：台灣台中地方法院檢察署九十八年度
偵字第三六八七、一八四七０號），提起上訴，本院判決如下：
    主  文
原判決撤銷，發回台灣高等法院台中分院。
    理  由
本件原判決認定上訴人甲○○有其事實欄所載之犯行，因而撤銷
第一審關於上訴人對於未滿十四歲之女子為性交部分之科刑判決
，及諭知上訴人略誘無罪部分之判決，改判論處上訴人犯意圖使
人性交而和誘未滿十六歲之女子罪刑及對於未滿十四歲之女子為
性交二罪刑，固非無見。
惟查：(一)、刑法第二百四十一條第三項和誘未滿十六歲之女子以
略誘論之規定，係指行為人誘拐之手段本係和誘而非略誘者而言
；而刑法所稱之和誘罪，除被誘人之脫離家庭或其他有監督權人
，係被誘人知為誘仍予同意外，並以行為人有引誘之行為為成
立要件。至所謂「引誘」，係指被誘人原無脫離家庭或其他有監
督權人之意，因行為人之勸導誘惑，始決意脫離家庭或其他有監
督權之人而言。本件原判決事實欄記載上訴人於民國九十七年十
二月十七日偕同友人王○○（姓名詳卷）至未滿十四歲之甲女（
真實姓名、年籍詳卷）就讀國中找甲女，甲女與同學劉○○（姓
名詳卷）隔著校牆與上訴人聊天，為生教組長發現，要求甲女與
劉○○至訓導處，甲女二人唯恐遭生教組長責罵，遂翻牆與上訴
人、王○○離校。其後甲女因畏懼家人及生教組長責罵而不敢返
家，上訴人遂基於意圖使甲女為性交而和誘未滿十六歲之女子脫
離家庭之犯意，要求甲女不要回家，其會照顧之，引誘甲女至其
住處同居，經甲女同意而與上訴人同住等情。固於理由內說明依
憑證人即被害人甲女於偵審之證詞，作為認定上訴人有引誘甲女
脫離家庭之主要依據（見原判決第九頁第五行以下至第十一頁第
十一行）。然稽之原判決所採憑甲女之證詞，於偵查時證稱：「
……他（上訴人）就把伊帶回他家。伊有進去被告的家裡，他說
要換衣服，伊在他家住三天……」；於第一審證以：「……之後
被告就說他要回家換衣服，叫伊陪他回家，……因為伊會怕，被
告一直叫伊不要回去，說他會照顧伊，伊一開始時，害怕被學校
的主任罵，後來又擔心學校已經通知媽媽，而且媽媽會打電話給
伊，其他也有很多人在找伊……」；於原審證稱：「因為伊跟同
學怕被生教組長打，所以就翻牆到校外與被告會合，伊怕被關到
少管所（應係少觀所），加上被告希望伊能陪他，所以伊就離家
出走」；而證人王○○於第一審證稱甲女翻牆離校後，有表示不
想回家，甲女母親持續打電話找她，甲女表示不敢回家，一直問
其及其他人該怎麼辦，上訴人當時好像沒說什麼（見第一審卷第
八一頁背面）；證人劉○○同時證稱自離校至（當日）晚上期間
，甲女表示會怕不敢接手機，也不敢回家，上訴人好像說既然會
怕就不要回家等語（同上卷第八二頁正背面）。如俱屬無誤，甲
女已證述翻牆逃學後，擔心遭學校及父母處罰、責難，加以上訴
人告知會為照顧等情，故而離家；王○○、劉○○亦證明甲女離
校後，一再表稱不敢接聽手機及返家，依上揭供證各情，是否意
指甲女逃學後，基於畏佈父母或學校之責難、處罰，或恐收容至
少年觀護所等考量，原即有不願返家之意願？甲女是否全然無脫
離家庭之意願，而係肇因上訴人積極勸導誘惑，始生決意脫離家
庭或其他有監督權之人？尚非全然無疑，自有調查釐清之必要。
原判決未能詳為調查、審認，逕採納甲女上揭證詞，推論無跡證
顯示甲女原即有蹺家之念頭，而為上訴人不利之認定，不無調查
職責未盡之可議。(二)、被告以外之人於偵查中所為證言，依刑事
訴訟法第一百五十八條之三規定，除有不得或不能令其具結情形
外，必須已依法具結者，其證言始得作為證據。原判決採納證人
王○○於偵查時經具結之證詞，資為認定上訴人犯罪之部分論據
（見原判決第十二頁倒數第二行以下至第十三頁第八行、第十九
頁第八、九行、倒數第三、四行）。然稽之卷附偵查筆錄，證人
王○○於偵查時之陳述，檢察官雖有諭知王○○具結，惟卷內似
無結文附卷（見第三六八七號偵卷第五六至五八頁），究竟實情
如何，關係王○○之證言有無證據能力之判斷，原判決未予查明
，遽採其證詞為證據，難謂適法，併有證據調查未盡之違誤。(三)
、事實認定與理由說明不相一致，或事實、理由欄內之記載，前
後齟齬，或認定之事實，與所採之證據不相適合，或認定事實與
卷證資料不符，即屬判決理由矛盾之當然違背法令。依原判決認
定之事實，上訴人於和誘未滿十四歲之甲女脫離家庭期間，先後
二次對甲女為性交犯行；理由內則採納甲女於審理時之證詞為其
主要論據（見原判決第二三頁第十四行以下）。惟甲女於第一審
證稱：九十七年十二月十七日晚上至上訴人住處過夜，上訴人與
其發生一次性交行為，隔（十八）日早上起床時，又發生一次性
行為，離開上訴人住處前，還有一次性行為，這三次性行為，上
訴人均有將性器官侵入其性器內（見原判決第二三頁第十九行以
下，第一審卷第七五、七六頁）。如亦無訛，甲女乃證明於脫離
家庭與上訴人同住期間，上訴人對其有三次性交犯行，則上訴人
與甲女性交之次數，其事實之認定與所採納之證據，不相一致，
自有理由矛盾之違法。上訴意旨指摘原判決不當，非無理由，應
認有撤銷之原因。
據上論結，應依刑事訴訟法第三百九十七條、第四百零一條，判
決如主文。
中    華    民    國  九十九  年   十一   月   十一   日
                      最高法院刑事第十庭
                          審判長法官  石  木  欽  
                                法官  洪  佳  濱  
                                法官  韓  金  秀  
                                法官  段  景  榕  
                                法官  周  煙  平  
本件正本證明與原本無異
                                      書  記  官  
中    華    民    國  九十九  年   十一   月   十六   日
                                                      Q

司法院資訊處製作；財團法人民間司法改革基金會備份。
